---
Питання №5
Як змiнився загальний рiвень забруднення по регiонам пiсля початку реформи?
Для кращого розуміння і порівняння змін було досліджено дані за 2016 та 2024 роки
---

```{r}
library(tidyverse)
library(skimr)
library(ggplot2)
library(naniar)
library(GGally)
library(corrplot)
library(gridExtra)
library(ggpubr)
library(here)
library(sf)
library(viridis)
library(RColorBrewer)
library(ggrepel)

theme_set(
  theme_minimal() +
  theme(
    text = element_text(size = 18),
    plot.title = element_text(margin = margin(0, 0, 30, 0), hjust = 0.5),
    axis.title.x = element_text(margin = margin(20, 0, 0, 0)),
    axis.title.y = element_text(margin = margin(0, 10, 0, 0)),
  )
)

dir.create(here("plots", "question5"), recursive = TRUE, showWarnings = FALSE)
```


```{r}
df <- readRDS(here("data", "processed", "air_quality_tidy.rds"))
#%>% slice_sample(n=100000)
```


```{r}
dt <- df %>%
  filter(
    !is.na(windspeed),
    !is.na(pm2.5),
    !is.na(pm10),
    is.finite(windspeed),
    is.finite(pm2.5),
    is.finite(pm10)
  )
```

```{r}
dt <- dt %>%
  mutate(date = as.Date(as.character(date), format = "%Y"),
         year = year(date))
```

```{r}
# зчитування мапи
taiwan <- st_read(here("data","tw.json"))

unique(dt$county)
unique(taiwan$name)

```

# з огляду на унікальні назви, маємо протиріччя в назвах регуонів. В початковому датасеті назви повні, у датасеті мапи - скорочені.


```{r}

# Словник відповідників
name_map <- c(
  "Kinmen" = "Kinmen County",
  "Matsu Islands" = "Lienchiang County",
  "Penghu" = "Penghu County",
  "Taoyuan" = "Taoyuan City",
  "Hsinchu" = "Hsinchu County",
  "Hsinchu City" = "Hsinchu City",
  "Miaoli" = "Miaoli County",
  "Taichung City" = "Taichung City",
  "Changhua" = "Changhua County",
  "Yunlin" = "Yunlin County",
  "Chiayi" = "Chiayi County",
  "Chiayi City" = "Chiayi City",
  "Tainan City" = "Tainan City",
  "Kaohsiung City" = "Kaohsiung City",
  "Pingtung" = "Pingtung County",
  "Taitung" = "Taitung County",
  "Hualien" = "Hualien County",
  "Yilan" = "Yilan County",
  "New Taipei City" = "New Taipei City",
  "Keelung City" = "Keelung City",
  "Nantou" = "Nantou County",
  "Taipei City" = "Taipei City"
)

# Копія з оновленими назвами
taiwan_updated <- taiwan %>%
  mutate(region = recode(name, !!!name_map))  # створюємо нову колонку region

# Запис у новий GeoJSON-файл
st_write(taiwan_updated, here("data","tw_named.json"), driver = "GeoJSON", delete_dsn = TRUE)


```

# рішення переписати назви регіонів у датасеті мапи. Таким чином отримали новий датасет мапи, що відповідає даним з датасету про якість повітря. Тобто додали колонку "region" з відповідними назвами.


```{r}
# зчитування нової мапи
taiwan <- st_read(here("data","tw_named.json"))

unique(dt$county)
unique(taiwan$region)

```

# агрегація AQI по регіонах і реформі

```{r}
region_avg_aqi_2016 <- dt %>%
  filter(year == 2016, after_reform == FALSE) %>%
  group_by(county) %>%
  summarise(aqi = mean(aqi, na.rm = TRUE), .groups = "drop")

print(region_avg_aqi_2016)

# об'єднання з геоданими
taiwan_map_with_data_2016 <- taiwan %>%
  left_join(region_avg_aqi_2016, by = c("region" = "county"))
```

# агрегація AQI по регіонах і реформі
```{r}

region_avg_aqi_2024 <- dt %>%
  filter(year == 2024, after_reform == TRUE) %>%
  group_by(county) %>%
  summarise(aqi = mean(aqi, na.rm = TRUE), .groups = "drop")

print(region_avg_aqi_2024)

# об'єднання з геоданими
taiwan_map_with_data_2024 <- taiwan %>%
  left_join(region_avg_aqi_2024, by = c("region" = "county"))
```

# Порахуємо центроїди регіонів для гарного виведення назв регіонів

```{r}
region_labels <- taiwan_map_with_data %>%
  st_centroid() %>%
  st_coordinates() %>%
  as_tibble() %>%
  bind_cols(taiwan_map_with_data %>% st_drop_geometry() %>% select(region, after_reform))
```

# мапа до реформи 2016

```{r}
map_before <- ggplot() +
  geom_sf(data = taiwan_map_with_data_2016,
          aes(fill = aqi), color = "black", size = 0.25) +
  geom_text_repel(data = region_labels %>% filter(after_reform == FALSE),
                  aes(x = X, y = Y, label = region), size = 3, max.overlaps = 30) +
 scale_fill_viridis(option = "viridis", name = "AQI", direction = -1) +
  labs(
    title = "AQI по регіонах — ДО реформи",
    subtitle = "До 21 листопада 2017"
  ) +
  theme_minimal()+
  theme(
    panel.grid.major = element_blank(),  # прибирає основну сітку
    panel.grid.minor = element_blank()   # прибирає мінорну сітку
  )


ggsave(here("plots", "question5", "map_before_reform.png"), map_before)
```

# мапа після реформи 2024

```{r}
# Мапа після реформи
map_after <- ggplot() +
  geom_sf(data = taiwan_map_with_data_2024,
          aes(fill = aqi), color = "black", size = 0.25) +
  geom_text_repel(data = region_labels %>% filter(after_reform == TRUE),
                  aes(x = X, y = Y, label = region), size = 3, max.overlaps = 30) +
 scale_fill_viridis(option = "viridis", name = "AQI",direction = -1) +
  labs(
    title = "AQI по регіонах — ПІСЛЯ реформи",
    subtitle = "за 2024 рік "
  ) +
  theme_minimal()+
  theme(
    panel.grid.major = element_blank(),  # прибирає основну сітку
    panel.grid.minor = element_blank()   # прибирає мінорну сітку
  )


ggsave(here("plots", "question5", "map_after_reform.png"), map_after)
```

# порівняння середнього AQI до та після реформи

```{r}
region_comparison <- dt %>%
  group_by(county, after_reform) %>%
  summarise(aqi = mean(aqi, na.rm = TRUE), .groups = "drop") %>%
  ggplot(aes(x = after_reform, y = aqi, fill = after_reform)) +
  geom_bar(stat = "identity", position = "dodge") +
  facet_wrap(~ county, scales = "free_y") +
  labs(
    title = "Порівняння рівня забруднення по регіонах до та після реформи",
    x = "Період",
    y = "Середній AQI"
  ) +
  scale_fill_manual(values = c("blue","yellow")) +
  theme_minimal()

ggsave(here("plots", "question5", "region_comparison_aqi.png"), region_comparison)

```