```{r}
library(tidyverse)
library(knitr)
library(here)
library(fixest)
library(lmtest)
library(modelsummary)

theme_set(
  theme_minimal() +
  theme(
    text = element_text(size = 20),
    plot.title = element_text(margin = margin(0, 0, 30, 0), hjust = 0.5),
    axis.title.x = element_text(margin = margin(20, 0, 0, 0)),
    axis.title.y = element_text(margin = margin(0, 10, 0, 0)),
    panel.spacing = unit(2, "lines"),
  )
)

MODEL_NUMBER = 2

df <- readRDS(here("data", "processed", "model_df.rds"))

counties <- df %>%
  group_by(county) %>%
  summarize(aqi = mean(aqi, na.rm = TRUE)) %>%
  ungroup() %>%
  arrange(desc(aqi)) %>%
  head(n = 8)

counties <- counties$county

df_counties <- df %>% subset(county %in% counties)
```

В лаб 2 також було підтверджено, що найменшу медіану AQI має в липні. Спробуємо додати змінну, що показує "відстань" (у днях) до найближчого липня. Розглянемо одразу випадки, коли регресор входить лінійно і у вигляді квадратичного поліному.

```{r}
model <- feols(aqi ~ reform_days + jul_days | county, data = df)
model_sqr <- feols(aqi ~ reform_days + jul_days + I(jul_days^2) | county, data = df)
```

Побудуємо графіки відносно нового регресора:

```{r}
# Візьмемо дані за один рік
df_fixed_year <- df_counties %>% subset(year(date) == 2020)

# Зафіксуємо старий регресор (як у лекції №12, слайд 84)
df_fixed_reform_days <- df_fixed_year %>% mutate(
  reform_days = median(reform_days)
)

pred <- predict(model, df_fixed_reform_days)
pred_sqr <- predict(model_sqr, df_fixed_reform_days)

p <- ggplot(df_fixed_reform_days, aes(x = jul_days, y = aqi)) +
  geom_point() +
  geom_line(aes(y = pred_sqr), color = "green", linewidth=1.25) +
  geom_line(aes(y = pred), color = "red", linewidth=1.25) +
  facet_wrap(~county, ncol = 4) +
  labs(x = "Днів до найближчого липня", y = "AQI")

ggsave(
  here(
    "plots",
    "lab3",
    paste("model", MODEL_NUMBER, "plus-jul_days-vs-aqi.png", sep = '-', collapse = '')
  ),
  p,
  width = 17,
  height = 10,
  bg = "white")
```

Побудуємо графіки для обох регресорів одночасно:

```{r}
pred <- predict(model, df_counties)
pred_sqr <- predict(model_sqr, df_counties)

p <- ggplot(df_counties, aes(x = reform_days, y = aqi)) +
  geom_point() +
  geom_line(aes(y = pred_sqr), color = "green", linewidth=1.25) +
  geom_line(aes(y = pred), color = "red", linewidth=1.25) +
  facet_wrap(~county, ncol = 4) +
  labs(x = "Днів з початку реформи", y = "AQI")

ggsave(
  here(
    "plots",
    "lab3",
    paste("model", MODEL_NUMBER, "plus-reform-and-season-vs-aqi.png", sep = '-', collapse = '')
  ),
  p,
  width = 17,
  height = 10,
  bg = "white")
```

Новий регресор краще передбачує сезонні зміни у вигляді квадратичного поліному.

```{r}
modelsummary(list(
  "1" = model,
  "2" = model_sqr
), stars = TRUE, output="latex", fmt = 6)
```
