---
Питання №2
Як зміни в концентрації озону ($O_3$)  та $SO_2$ впливають на загальний рівень забруднення повітря (AQI)?
Крім цього додано графіки інших забруднбвачів, для загального розуміння
---

```{r setup, include = FALSE}
library(tidyverse)
library(skimr)
library(ggplot2)
library(naniar)
library(GGally)
library(corrplot)
library(gridExtra)
library(ggpubr)

theme_set(theme_minimal())
dir.create("../../plots/question2/", recursive = TRUE, showWarnings = FALSE)
```


```{r}
df <- readRDS("data/processed/air_quality_trimmed.rds") %>% slice_sample(n=100000)
```


```{r}
dt <- df %>%
  filter(
    !is.na(windspeed),
    !is.na(`pm2.5`),
    !is.na(pm10),
    is.finite(windspeed),
    is.finite(`pm2.5`),
    is.finite(pm10)
  )
```


# Для початкуу дамо відповідь на питання:
# Чи є зв’язок між концентраціями різних забруднювачів? (кореляційна матриця)

```{r}
air_corr <- dt %>%
  select(aqi, pm2.5, pm10, so2, nox, co, o3, windspeed) %>%
  cor(use = "complete.obs")

air_corr_matrix <- corrplot(air_corr, method = "color", type = "upper", tl.cex = 0.8, addCoef.col = "black")

ggsave("../../plots/question2/air_corr_matrix.png", air_corr_matrix)
```

# Boxplot (аналіз викидів та розподілу всіх показників забруднення)

```{r}
boxplot_pollutants <- dt %>%
  select(so2, nox, co, o3, no2, no) %>%
  pivot_longer(cols = everything(), names_to = "pollutant", values_to = "value") %>%
  ggplot(aes(x = pollutant, y = value, fill = pollutant)) +
  geom_boxplot() +
  scale_y_log10() +
  labs(title = "Розподіл забруднюючих речовин (Boxplot)", x = "Забруднювач", y = "Концентрація (log scale)") +
  theme_minimal()

ggsave("../../plots/question2/boxplot_pollutants.png", boxplot_pollutants)
```

# розподіл для o3 (гістограма)

```{r}
o3_plot <- ggplot(dt, aes(x = o3)) +
  geom_histogram(binwidth = 5, fill = "blue", color = "black") +
  labs(title = "Розподіл o3 (озон)", x = "о3", y = "Частота") +
  theme_minimal()

ggsave("../../plots/question2/o3_plot.png", o3_plot)
```
# за потреби можна додати інші забруднювачі

```{r}
so2_plot <- ggplot(dt, aes(x = so2)) +
  geom_histogram(binwidth = 5, fill = "blue", color = "black") +
  labs(title = "Розподіл SO2", x = "so2", y = "Частота") +
  theme_minimal()

ggsave("../../plots/question2/so2_plot.png", so2_plot)
```

# Діаграма розсіювання AQI ~ o3

```{r}
scatter_plot <- ggplot(dt, aes(x = o3, y = aqi)) +
  geom_point(alpha = 0.5, color = "blue") +
  geom_smooth(method = "lm", col = "red") +
  theme_minimal() +
  labs(title = "Залежність AQI від o3")

ggsave("../../plots/question2/scatter_plot.png", scatter_plot)

```

# Взаємозв’язок AQI, o3, та інших забруднювачів

```{r}
seasonal_plot <- dt %>%
  mutate(month = lubridate::month(date, label = TRUE)) %>%
  ggplot(aes(x = month, y = o3, fill = month)) +
  geom_boxplot() +
  labs(title = "Розподіл AQI по місяцях", x = "Місяць", y = "AQI") +
  theme_minimal()

ggsave("../../plots/question2/seasonal_plot.png", seasonal_plot)
```

---
додавати QQ-графіки в даному скрипті немає сенсу, аналіз розсіювання і викидів по цих параметрах, можна відстежити на загальних дослдженнях
---