---

Статистики, що мають асимптотично нормальний розподiл, дисперсiю якого можна просто оцiнити: вибіркове середнє, вибіркова дисперсія

Дослідження всіх даних у одній колонці:	aqi, so2, co, o3, pm10, pm2.5, no2, nox, no, windspeed, windirec

Дослідження частини даних у одній колонці (або різних груп даних з однієї колонки): aqi по рег. за 16, 17, 23 і 24 роки, aqi по рег. до та після реформи, aqi впродовж доби, aqi по місяцях. (різниця середніх)

---

## Імпортуємо бібліотеки.
```{r}
knitr::opts_chunk$set(echo = TRUE)
library(tidyverse)
library(latex2exp)
library(msm)
library(dplyr)
library(here)
library(knitr)
library(tibble)
library(ggplot2)
library(xtable)

path <- here("plots", "lab2", "1-4-part")
folder_path <-  here("notes", "report", "lab2", "1-4-part")
dir.create(path, recursive = TRUE, showWarnings = FALSE)
```


## Імпортуємо дані. Використовуємо набір даних - tidy(робимо зріз на 10000 рядків для тестування функцій)
```{r}
dt <- readRDS(here("data", "processed", "air_quality_tidy.rds")) # %>% slice_sample(n=10000)
```

Збереження результатів обчислення у CSV форматі, та у форматуванні LaTeX у TXT файл.
```{r}
save_data_as_csv_and_latex <- function(data, name_csv_file, name_txt_file, caption = "Таблиця даних", label = "tab:data") {
  folder_path <-  here("notes", "report", "lab2", "1-4-part")
  if (!dir.exists(folder_path)) {
    dir.create(folder_path, recursive = TRUE)
  }
  csv_file <- file.path(folder_path, name_csv_file)
  txt_file <- file.path(folder_path, name_txt_file)

  # Збереження даних у CSV файл
  write.csv(data, file = csv_file, row.names = FALSE)

  # Створення LaTeX таблиці та збереження у TXT файл
  latex_table <- xtable::xtable(data, caption = caption, label = label)
  print(latex_table, type = "latex", file = txt_file)

  cat("Дані збережено у CSV та TXT файли в папці:", folder_path, "\n")
}

```

# Частина 1 
Обчислення довірчих інтервалів для вибіркового середнього та вибіркової дисперсії
для всіх числових колонок.
```{r}
variables <- c("aqi", "so2", "co", "o3", "pm10", "pm2.5", 
               "no2", "nox", "no", "windspeed", "winddirec")
```

## Функція обчислення довірчих інтревалів вибіркового середнього
(асимптотика, t-розподіл)
```{r}
ci_mean <- function(x, conf.level = 0.95) {
  n <- sum(!is.na(x))
  m <- mean(x, na.rm = TRUE)
  s <- sd(x, na.rm = TRUE)
  error <- qt((1 + conf.level) / 2, df = n - 1) * s / sqrt(n)
  c(N = n, SD = s, Error = error, Lower = m - error, Mean = m, Upper = m + error)
}
```

## Обчислення емпіричного покриття
Далі ніде не застосовується, чи потрібно? треба поміркувати, бо як мені здається й так очевидно?
```{r}
empirical_coverage <- function(true_value, lower_vec, upper_vec) {
  mean(true_value >= lower_vec & true_value <= upper_vec) * 100
}
```

## Функція обчислення довірчих інтервалів вибіркової диспесії
(через хі-квадрат)
```{r}
ci_variance <- function(x, conf.level = 0.95) {
  n <- sum(!is.na(x))
  s2 <- var(x, na.rm = TRUE) # Вибіркова дисперсія
  df <- n - 1 # Степені вільності
  alpha <- 1 - conf.level
  chi2_lower <- qchisq(alpha / 2, df = df)       # Нижня квантиль хі-квадрат
  chi2_upper <- qchisq(1 - alpha / 2, df = df)   # Верхня квантиль хі-квадрат
  lower_bound <- df * s2 / chi2_upper          # Нижня межа ДІ для дисперсії
  upper_bound <- df * s2 / chi2_lower          # Верхня межа ДІ для дисперсії
  c(N = n, Var = s2, Lower = lower_bound, Variance = s2, Upper = upper_bound) 
}
```

## Довірчі інтервали для середнього
Замість циклу по змінним, застосовується функція sapply.
```{r}
ci_means <- t(sapply(dt[, variables], ci_mean))
```

## Довірчі інтервали для дисперсій
Замість циклу по змінним, застосовується функція sapply.
```{r}
ci_variances <- t(sapply(dt[, variables], ci_variance))
```


## Створення датафрейму для побудови графіків.
```{r}
ci_means_df <- as_tibble(ci_means, rownames = "variable") %>%
  rename(lower = Lower, mean = Mean, upper = Upper)

save_data_as_csv_and_latex(ci_means_df, "ci_means.csv", "ci_means.txt")
```

```{r}
ci_variance_df <- as_tibble(ci_variances, rownames = "variable") %>%
  rename(lower = Lower, variance = Variance, upper = Upper)

save_data_as_csv_and_latex(ci_variance_df, "ci_variance.csv", "ci_variance.txt")
```


# Візуалізація результатів та збереження у відповідному форматі
```{r}
mean_plot <- ggplot(ci_means_df, aes(x = mean, y = reorder(variable, mean))) +
  geom_point(color = "steelblue", size = 2) +
  geom_errorbarh(aes(xmin = lower, xmax = upper), height = 0.5, color = "steelblue") +
  geom_vline(xintercept = 0, linetype = "dashed", color = "darkred", linewidth = 0.8) +
  labs(x = TeX("$\\bar{X}$ з 95\\% довірчим інтервалом"),
       y = "Змінна",
       title = "Довірчі інтервали для вибіркових середніх") +
  theme_classic() +
  theme(
    axis.title = element_text(size = 16),
    axis.text = element_text(size = 14),
    plot.title = element_text(size = 18, face = "bold", hjust = 0.5)
  )+
  scale_x_continuous(breaks = seq(0, 170, by = 5))

ggsave(
  filename = file.path(path, "ci-means.png"), 
  plot = mean_plot, 
  width = 16, height = 10,
  bg = "white",
  dpi = 200)
```


```{r}
var_plot <- ggplot(ci_variance_df, aes(x = variance, y = reorder(variable, variance))) +
  geom_point(color = "steelblue", size = 2) +
  geom_errorbarh(aes(xmin = lower, xmax = upper), height = 0.5, color = "steelblue") +
  geom_vline(xintercept = 0, linetype = "dashed", color = "darkred", linewidth = 0.8) +
  labs(x = TeX("$\\bar{X}$ з 95\\% довірчим інтервалом"),
       y = "Змінна",
       title = "Довірчі інтервали для вибіркових дисперсій") +
  theme_classic() +
  theme(
    axis.title = element_text(size = 16),
    axis.text = element_text(size = 14),
    plot.title = element_text(size = 18, face = "bold", hjust = 0.5)
  )+
  scale_x_continuous(breaks = seq(0, 13000, by = 1000))

ggsave(
  filename = file.path(path, "ci-var.png"), 
  plot = var_plot, 
  width = 16, height = 10,
  bg = "white",
  dpi = 200)
```

# Висновок 
## Частина 1
- Інтервали: Кожна змінна має точку (середнє значення) і горизонтальну лінію (довірчий інтервал). 
Чим ширше інтервал, тим більша невизначеність або варіабельність даних для цієї змінної.

- Порівняння змінних: Змінні, такі як winddirec і AQI, мають відносно широкі довірчі інтервали для середніх та дисперсії, 
що свідчить про високу варіабельність або невизначеність. Навпаки, змінні, такі як so2 і co,інші
мають вузькі інтервали, що вказує на більш стабільні або точні вимірювання.

- Довірчі інтервали для **вибіркових середніх** дозволяють оцінити, в якому діапазоні з заданою імовірністю знаходиться 
істинне середнє значення показника для генеральної сукупності. 
Якщо для кількох змінних інтервали не перетинаються — це вказує на статистично значущі відмінності в середніх значеннях.

- Довірчі інтервали для **дисперсій** допомагають оцінити стабільність розсіювання даних. 
Аналізуючи наші результати, можна стверджувати, що дані по деяким змінним розсіяні. А саме winddirec та частково AQI. 
Раніше у EDA ми зазначали, що помітна різниця значень AQI через георгафічно-природний вплив.

- Ми не можемо казати, що справжнє середнє лежить у цьому інтервалі з імовірністю 95%
Ми тільки можемо казати, що будь‐яке значення з цього інтервалу нічим не гірше від отриманого середнього.

---
# Частина 2
Вибіркове середнє для: 
- AQI по регіонам за 16,17,23,24 роки 
- AQI по регіонам до та після реформи
---

Зчитуємо лише рік з колонки date.
```{r}
dt <- dt %>%
  mutate(date = as.Date(as.character(date), format = "%Y"),
         year = year(date))
```


-  AQI по регіонам за 16,17,23,24 роки
```{r}
var <- c(2016, 2017, 2023, 2024) 

dt_filtered <- dt %>% 
  filter(year %in% var) 
```

Обчислюємо довірчі інтервали для середнього AQI по кожному року в кожному регіоні.
```{r}
ci_mean_aqi <- function(y){ 
  dt_filtered %>%
    filter(year == y) %>% 
    group_by(county) %>%
    summarise(
        N =  ci_mean(aqi)[1],
        SD = ci_mean(aqi)[2],
        lower = ci_mean(aqi)[4],
        mean  = ci_mean(aqi)[5],
        upper = ci_mean(aqi)[6]
    ) %>%
    mutate(year = y) %>%    
    select(year, everything())
}

save_data_as_csv_and_latex(ci_mean_aqi(2016), "2016_ci_mean_aqi.csv", "2016_ci_mean_aqi.txt")
save_data_as_csv_and_latex(ci_mean_aqi(2017), "2017_ci_mean_aqi.csv", "2017_ci_mean_aqi.txt")
save_data_as_csv_and_latex(ci_mean_aqi(2023), "2023_ci_mean_aqi.csv", "2023_ci_mean_aqi.txt")
save_data_as_csv_and_latex(ci_mean_aqi(2024), "2024_ci_mean_aqi.csv", "2024_ci_mean_aqi.txt")
```

Візуалізація 4 років(на одному графіку).
```{r}
ci_2016 <- read_csv(file.path(folder_path, "2016_ci_mean_aqi.csv")) %>%
  mutate(year = factor("2016"))

ci_2017 <- read_csv(file.path(folder_path, "2017_ci_mean_aqi.csv")) %>%
  mutate(year = factor("2017"))

ci_2023 <- read_csv(file.path(folder_path, "2023_ci_mean_aqi.csv")) %>%
  mutate(year = factor("2023"))

ci_2024 <- read_csv(file.path(folder_path, "2024_ci_mean_aqi.csv")) %>%
  mutate(year = factor("2024"))

combined_ci_data <- bind_rows(ci_2016, ci_2017, ci_2023, ci_2024)

aqi_by_year_region_plot <- ggplot(combined_ci_data, aes(x = county, y = mean, color = year)) +
  geom_point(position = position_dodge(width = 0.7), size = 3) +
  geom_errorbar(
    aes(ymin = lower, ymax = upper),
    width = 0.3,
    position = position_dodge(width = 0.7)
  ) +
  theme_minimal() +
  labs(
    title = "Середній AQI по регіонах за 2016, 2017, 2023 та 2024 роки",
    x = "Регіон",
    y = "Середній AQI",
    color = "Рік"
  ) +
  scale_color_viridis_d() +
  coord_flip() 

ggsave(
  filename = file.path(path, "aqi_by_year_region.png"),
  plot = aqi_by_year_region_plot,
  width = 10,
  height = 8,
  bg = "white",
  dpi = 200
)
```

### Висновок: 
Ми розглядаємо AQI по регіонам і розділимо їх на рік до реформи та рік після: 
- Розглянемо 16 та 17 роки 
- Розглянемо 23 та 24 роки 

Загально бачимо позитивні зміни. Збільшується кількість вимірювань в кожному регіоні з кожним роком. 
Середні показники зменшуються.


-  AQI по регіонам до та після реформи
Розглядаємо часовий період ДО реформи.
```{r}
dt_filtered_before_ref <- dt %>% 
  filter(after_reform == FALSE)

ci_mean_aqi_before_reform <- dt_filtered_before_ref %>% 
  group_by(county) %>% 
  summarise(
      N =  ci_mean(aqi)[1],
      SD = ci_mean(aqi)[2],
      lower = ci_mean(aqi)[4],
      mean  = ci_mean(aqi)[5],
      upper = ci_mean(aqi)[6]
  )

save_data_as_csv_and_latex(ci_mean_aqi_before_reform, "ci_mean_aqi_before_reform.csv", "ci_mean_aqi_before_reform.txt")
```

Часовий період ПІСЛЯ реформи.
```{r}
dt_filtered_after_ref <- dt %>% 
  filter(after_reform == TRUE)

ci_mean_aqi_after_reform <- dt_filtered_after_ref %>% 
  group_by(county) %>% 
  summarise(
    N =  ci_mean(aqi)[1],
      SD = ci_mean(aqi)[2],
      lower = ci_mean(aqi)[4],
      mean  = ci_mean(aqi)[5],
      upper = ci_mean(aqi)[6] 
  )

save_data_as_csv_and_latex(ci_mean_aqi_after_reform, "ci_mean_aqi_after_reform.csv", "ci_mean_aqi_after_reform.txt")
```

Візуалізація ДО та ПІСЛЯ (на одному графіку).
```{r}
ci_mean_aqi_before <- read_csv(file.path(folder_path, "ci_mean_aqi_before_reform.csv")) %>%
  mutate(period = "До реформи")
ci_mean_aqi_after <- read_csv(file.path(folder_path, "ci_mean_aqi_after_reform.csv")) %>%
  mutate(period = "Після реформи")

ci_mean_aqi_combined <- bind_rows(ci_mean_aqi_before, ci_mean_aqi_after)

aqi_comparison_plot <- ggplot(ci_mean_aqi_combined, aes(x = county, y = mean, color = period)) +
  geom_point(position = position_dodge(width = 0.5), size = 3) +
  geom_errorbar(
    aes(ymin = lower, ymax = upper),
    width = 0.2,
    position = position_dodge(width = 0.5)
  ) +
  theme_minimal() +
  labs(
    title = "Середній AQI до та після реформи по регіонах",
    x = "Регіон",
    y = "Середній AQI",
    color = "Період"
  ) +
  scale_color_manual(values = c("До реформи" = "yellow", "Після реформи" = "steelblue")) +
  coord_flip() 

ggsave(
  filename = file.path(path, "aqi_comparison_before_after.png"),
  plot = aqi_comparison_plot,
  width = 10,
  height = 8,
  bg = "white",
  dpi = 200
)
```
# Висновок 
## Частина 2
Вибіркове середнє для AQI по регіонам за 16,17,23,24 роки та AQI по регіонам до та після реформи
дозволяє оцінити, в якому діапазоні з заданою імовірністю знаходиться істинне середнє значення показника для генеральної сукупності.
 
Відчуто збільшилась кількість вимірювань, що збільшує вибірку та спостережуваність рехультатів. 
Якість повітря покращується. Тобто AQI зменшується.

*Коментар*: чому такий розподіл по рокам і чим же відрізняються питання між собою? 
В першому питанні ми можемо побачити суттєву різницю між значеннями (зріз років). 
В другому ж питанні ми розглядаємо саме розподіл до/після
(в загальному і відповідно період "після" значно більший, ніж "до", різний розмір вибірки(нерівномірне спвівідношення?))

---

# Частина 3 
## Обчислення ДІ різниці середніх для 
Ця частина скрипту аналізує середні значення AQI в різних розрізах даних: 
- за часом доби
- за місяцями
- за регіонами (до та після реформи).
Для кожної категорії обчислюються основні статистики та їх довірчі інтервали.

1. Обчислити середні та дисперсію 
2. Стандартна похибка різниці середніх 
3. Різниця середніх 
4. Довірчий інтервал

---

```{r}
summary_stats_grouped <- function(data, value_col, group_col) {
  data %>% 
    group_by(.data[[group_col]]) %>%
    summarise(across(all_of(value_col), 
                     ~ list(as_tibble_row(ci_mean(.))), 
                     .names = "stats")) %>%
    unnest_wider(stats) %>%
    rename(!!group_col := 1)
}
```


```{r}
add_differences_from_overall <- function(summary_df, overall_mean) {
  summary_df %>%
    mutate(
      Difference = Mean - overall_mean,
      Lower_Diff = Lower - overall_mean,
      Upper_Diff = Upper - overall_mean
    )
}
```

Функція для побудови графіків.
```{r}
plot_difference_summary <- function(df, x_col, title, filename, path) {
  p <- ggplot(df, aes_string(x = x_col, y = "Difference")) +
    geom_point(size = 3, color = "steelblue") +
    geom_errorbar(aes(ymin = Lower_Diff, ymax = Upper_Diff),
                  width = 0.2, color = "steelblue") +
    geom_hline(yintercept = 0, linetype = "dashed", color = "darkred") +
    theme_minimal() +
    labs(
      title = title,
      x = x_col,
      y = "Різниця від загального середнього"
    )
  
  ggsave(
    filename = file.path(path, filename),
    plot = p, width = 16, height = 10, bg = "white", dpi = 200
  )
}

```

```{r}
overall_stats <- dt %>% summarise(Mean_overall = mean(aqi, na.rm = TRUE))
```

AQI впродовж доби. Фільтруємо дані відповідно до часу доби.
```{r}
dt <- readRDS(here("data", "processed", "air_quality_tidy.rds"))
df_daytime <- dt %>%
  mutate(
    hour_group = lubridate::hour(date) %/% 3,
    daytime = factor(
      hour_group,
      levels = 0:7,
      labels = c("00-03", "03-06", "06-09", "09-12", "12-15", "15-18", "18-21", "21-24")
    )
  )
print(unique(df_daytime["daytime"]))

daytime_summary <- summary_stats_grouped(df_daytime, "aqi", "daytime")
daytime_diff <- add_differences_from_overall(daytime_summary, overall_stats$Mean_overall)
save_data_as_csv_and_latex(daytime_diff, "df_daytime_summary.csv", "df_daytime_summary.txt")
plot_difference_summary(daytime_diff, "daytime", 
                        "Різниця середнього AQI за часом доби від загального", 
                        "daytime_summary.png", path)
```


 - AQI по місяцях. Фільтруємо дані відповідно до місяця.
```{r}
dt <- readRDS(here("data", "processed", "air_quality_tidy.rds"))
df_seasonal <- dt %>%
  mutate(month = lubridate::month(date, label = TRUE))

print(unique(df_seasonal["month"]))

seasonal_summary <- summary_stats_grouped(df_seasonal, "aqi", "month")
seasonal_diff <- add_differences_from_overall(seasonal_summary, overall_stats$Mean_overall)
save_data_as_csv_and_latex(seasonal_diff, "df_seasonal_summary.csv", "df_seasonal_summary.txt")
plot_difference_summary(seasonal_diff, "month", 
                        "Різниця середнього AQI по місяцях", 
                        "seasonal_summary.png", path)
```


- AQI по регіонам до та після реформи. Фільтруємо дані відповідно до регіону та реформи. Обчислення середніх.
```{r}
summary_stats <- dt %>%
  group_by(county, after_reform) %>%
  summarise(
    mean_aqi = mean(aqi, na.rm = TRUE),
    sd_aqi = sd(aqi, na.rm = TRUE),
    n = sum(!is.na(aqi)),
    .groups = "drop"
  ) %>%
  pivot_wider(
    names_from = after_reform,
    values_from = c(mean_aqi, sd_aqi, n),
    names_sep = "_"
  )

summary_stats <- summary_stats %>%
  mutate(
    Difference = mean_aqi_TRUE - mean_aqi_FALSE,
    SE_Difference = sqrt((sd_aqi_TRUE^2 / n_TRUE) + (sd_aqi_FALSE^2 / n_FALSE)),
    # Знаходимо мінімальне df між двома групами для t-розподілу
    DF = pmin(n_TRUE, n_FALSE) - 1,
    t_value = qt(0.975, DF),
    Lower_CI = Difference - t_value * SE_Difference,
    Upper_CI = Difference + t_value * SE_Difference
  ) %>%
  select(-t_value)  # t_value більше не потрібен 

plot_region_difference(summary_stats, "county",
                       "Різниця середнього AQI (Після - До реформи) по регіонах", 
                       "aqi_difference_by_region.png", path)
save_data_as_csv_and_latex(summary_stats, "summary_stats.csv", "summary_stats.txt")

```

# Висновок 
## Частина 3
-  AQI впродовж доби
  + Баичимо, що AQI впродовж доби має різні значення.
  + Найвищі значення AQI спостерігаються в період з 12 до 15 години, 
    що може бути пов'язано з підвищеною активністю транспорту та промисловості в цей час.

-  AQI по місяцях 
  + Бачимо, що AQI впродовж року має різні значення.
  + Найвищі значення AQI спостерігаються в червні та липні, 
    що може бути пов'язано з підвищеною температурою повітря та забрудненням від літніх активностей.

-  AQI по регіонам до та після реформи
  + Бачимо, що загально зміни по регіонам присутні. 
  + В деяких регіонах спостерігається суттєве зменшення AQI, 
    в інших регіонах зміни незначні.
