---
title: "Лаб2 - Множинне тестування"
output: html_document
---

```{r setup, include = FALSE}
library(tidyverse)
library(here)
```

Для тестування гіпотез використовується тест Волда:

```{r define_wald}
wald <- function(theta_hat, theta_0, se_theta_hat, alternative, a) {
  difference = theta_hat - theta_0
  T_stat <- difference / se_theta_hat
  
  if (alternative == "two.sided") {
    p_value <- 2 * pnorm(T_stat)
    conf_int <- c(
      difference - qnorm(1 - a / 2) * se_theta_hat,
      difference + qnorm(1 - a / 2) * se_theta_hat
    )
  } else if  (alternative == "greater") {
    p_value <- pnorm(T_stat, lower.tail = FALSE)
    conf_int <- c(difference - qnorm(1 - a) * se_theta_hat, Inf)
  } else if  (alternative == "less") {
    p_value <- pnorm(T_stat)
    conf_int <- c(-Inf, difference + qnorm(1 - a) * se_theta_hat)
  } else {
    stop(paste("Unknown alternative hypothesis:", alternative, sep=" "))
  }
  
  c(t = T_stat,  p_value = p_value, conf_int = conf_int)
}
```

## Гіпотеза 1 -- Вплив на забруднювачі

Перевіримо гіпотезу, що введення реформи позитивно вплинуло на всі види забруднювачів.

```{r load_daytime, include = FALSE}
df <- readRDS(here("data", "processed", "air_quality_tidy.RDS"))

df <- df %>% filter(!(as.Date("2017-05-25") < date & date < as.Date("2024-03-15")))

df <- df %>% filter(!is.na(aqi))

# df <- df %>% sample_n(100)
```

```{r}
tests <- data.frame(
  pollutant = character(),
  mean_before = double(),
  mean_after = double(),
  # var_mean_before = double(),
  # var_mean_after = double(),
  delta = double(),
  p_value = double(),
  p_value_BH = double(),
  reject_BH = logical()
)

for (col in c("so2", "co", "o3", "pm10", "pm2.5", "no2", "nox", "no")) {
  estimates <- df %>%
    filter_at(col, all_vars(!is.na(.))) %>% 
    group_by(after_reform) %>%
    summarize(
      mean_hat = mean(get(col)),
      var_mean_hat = var(get(col)) / n(),
    )

  mean_hat_before <- estimates %>% filter(after_reform == FALSE) %>% pull(mean_hat)
  mean_hat_after <- estimates %>% filter(after_reform == TRUE) %>% pull(mean_hat)
  
  var_mean_hat_before <- estimates %>% filter(after_reform == FALSE) %>% pull(var_mean_hat)
  var_mean_hat_after <- estimates %>% filter(after_reform == TRUE) %>% pull(var_mean_hat)
  
  theta_hat <- mean_hat_after - mean_hat_before
  se_theta_hat <- sqrt(var_mean_hat_before + var_mean_hat_after)
  
  p_value <- wald(theta_hat, 0, se_theta_hat, alternative = "less", a = 0.05)["p_value"]
  p_value_BH <- p.adjust(p_value, method = "BH")
  
  tests <- tests %>% add_row(
    pollutant = col,
    mean_before = mean_hat_before,
    mean_after = mean_hat_after,
    # var_mean_before = var_mean_hat_before,
    # var_mean_after = var_mean_hat_after,
    delta = theta_hat,
    p_value = p_value,
    p_value_BH = p_value_BH,
    reject_BH = p_value_BH < 0.05
  )
}

tests
```

Для всіх забруднювачів $p-value$ близьке до нуля, тому можна з впевненістю сказати, що всі концентрації зменшились після реформи.

## Гіпотеза 2 -- Ефективність у різних регіонах

Перевіримо гіпотезу, що введення реформи знизило aqi для всіх регіонів Тайваню.

```{r, tidy=FALSE}
tests <- data.frame(
  county = character(),
  mean_before = double(),
  mean_after = double(),
  # var_mean_before = double(),
  # var_mean_after = double(),
  delta = double(),
  # p_value = double(),
  p_value_BH = double(),
  reject_BH = logical()
)

for (county_name in unique(df$county)) {
  estimates <- df %>%
    filter(county == county_name) %>% 
    group_by(after_reform) %>%
    summarize(
      mean_hat = mean(aqi),
      var_mean_hat = var(aqi) / n(),
    )

  mean_hat_before <- estimates %>% filter(after_reform == FALSE) %>% pull(mean_hat)
  mean_hat_after <- estimates %>% filter(after_reform == TRUE) %>% pull(mean_hat)
  
  var_mean_hat_before <- estimates %>% filter(after_reform == FALSE) %>% pull(var_mean_hat)
  var_mean_hat_after <- estimates %>% filter(after_reform == TRUE) %>% pull(var_mean_hat)
  
  theta_hat <- mean_hat_after - mean_hat_before
  se_theta_hat <- sqrt(var_mean_hat_before + var_mean_hat_after)
  
  p_value <- wald(theta_hat, 0, se_theta_hat, alternative = "less", a = 0.05)["p_value"]
  p_value_BH <- p.adjust(p_value, method = "BH")
  
  tests <- tests %>% add_row(
    county = county_name,
    mean_before = mean_hat_before,
    mean_after = mean_hat_after,
    # var_mean_before = var_mean_hat_before,
    # var_mean_after = var_mean_hat_after,
    delta = theta_hat,
    # p_value = p_value,
    p_value_BH = p_value_BH,
    reject_BH = p_value_BH < 0.05
  )
}

tests
```

Для всіх регіонів $p-value$ близьке до нуля, тому можна з впевненістю сказати, що реформа спрацювала по всьому Тайваню.