```{r setup, include = FALSE}
library(tidyverse)
library(ggh4x)
library(qqplotr)

theme_set(theme_minimal())
```

# Завантаженя датасетів з файлів

```{r}
df <- readRDS("../../data/processed/air_quality_tidy.RDS")
df_smooth <- readRDS("../../data/processed/air_quality_smooth.RDS")
```

# Підсумкові характеристики числових змінних

```{r}
message("air_quality_tidy:")
summary(df %>% select(where(is.numeric)))

message("\nair_quality_smooth:")
summary(df_smooth %>% select(where(is.numeric)))
```

# Гістограми числових колонок

Довга форма датафреймів для побудови фацетованих діаграм

```{r}
df_gathered <- gather(df %>% select(where(is.numeric)))
df_smooth_gathered <- gather(df_smooth %>% select(where(is.numeric)))
```

Гістограми всіх числових значень. Демострація викидів.

```{r}
ggplot(df_gathered, aes(value)) +
  geom_histogram(bins = 100, na.rm = TRUE) +
  facet_wrap(~key, scales = 'free') +
  labs(x = "Значення", y = "Кількість")

ggplot(df_gathered, aes(value)) +
  geom_histogram(bins = 100, na.rm = TRUE) +
  facet_wrap(~key, scales = 'free') +
  coord_cartesian(ylim = c(0, 50)) +  # Збільшення масштабу по осі y
  labs(x = "Значення", y = "Кількість")
```

Порівняння розподілів повного та згладженого датасетів.
Найбільше змінився розподіл winddirec.
Розподіл інших стовпців схожий на логнормальний.

```{r}
x_limits = list(
  scale_x_continuous(limits = c(0, 200)),
  scale_x_continuous(limits = c(0, 1)),
  scale_x_continuous(limits = c(0, 10)),
  scale_x_continuous(limits = c(0, 50)),
  scale_x_continuous(limits = c(0, 50)),
  scale_x_continuous(limits = c(0, 100)),
  scale_x_continuous(limits = c(0, 100)),
  scale_x_continuous(limits = c(0, 100)),
  scale_x_continuous(limits = c(0, 10)),
  scale_x_continuous(limits = c(0, 360)),
  scale_x_continuous(limits = c(0, 10))
)

ggplot(df_gathered, aes(value)) +
  geom_histogram(bins = 50, na.rm = TRUE) +
  facet_wrap(~key, scales = 'free') +
  facetted_pos_scales(x = x_limits) +  # Обмеження по x, щоб не заважали викиди
  labs(x = "Значення", y = "Кількість")

ggplot(df_smooth_gathered, aes(value)) +
  geom_histogram(bins = 50, na.rm = TRUE) +
  facet_wrap(~key, scales = 'free') +
  facetted_pos_scales(x = x_limits) +  # Обмеження по x, для кращого порівняння
  labs(x = "Значення", y = "Кількість")
```

Гістограми логаритмованих значень

```{r}
ggplot(df_gathered %>% filter(key != "winddirec"), aes(log(value))) +
  geom_histogram(bins = 50, na.rm = TRUE) +
  facet_wrap(~key, scales = 'free') +
  labs(x = "log(значення)", y = "Кількість")

ggplot(df_smooth_gathered %>% filter(key != "winddirec"), aes(log(value))) +
  geom_histogram(bins = 50, na.rm = TRUE) +
  facet_wrap(~key, scales = 'free') +
  labs(x = "log(значення)", y = "Кількість")
```