```{r setup, include = FALSE}
library(tidyverse)
library(ggplot2)
library(data.table)
library(glue)
library(zeallot)
library(here)

theme_set(
  theme_minimal() +
  theme(
    text = element_text(size = 22),
    plot.title = element_text(margin = margin(0, 0, 30, 0), hjust = 0.5),
    axis.title.x = element_text(margin = margin(20, 0, 0, 0)),
    axis.title.y = element_text(margin = margin(0, 10, 0, 0))
  )
)

dir.create(here("plots", "outliers"), recursive = TRUE, showWarnings = FALSE)

splitAt <- function(x, pos) {
  split(x, cumsum(seq_along(x) %in% c(pos))) %>%
  unname()
}
```

Завантажимо датасет:

```{r}
df <- readRDS(here("data", "processed", "air_quality_trimmed.rds"))
```

Знайдемо інтервали в яких ми будемо вважати, що значення не є викидом (фільтр Гампеля):

```{r}
outlier_ranges <- df %>%
  select(where(is.numeric)) %>%
  lapply(function(xs) {
    m <- median(xs, na.rm = TRUE)
    xmad <- mad(xs, na.rm = TRUE)

    c(m - 3 * xmad, m + 3 * xmad)
  }) %>%
  data.frame()

outlier_ranges
```

Знайдемо кількість викидів по кожній числовій змінній:

```{r}
df_ocount <- df %>%
  select(where(is.numeric)) %>%
  sapply(function(xs) {
    m <- median(xs, na.rm = TRUE)
    xmad <- mad(xs, na.rm = TRUE)

    ((xs < m - 3 * xmad) | (xs > m + 3 * xmad)) %>% sum(na.rm = TRUE)
  }) %>%
  as.list() %>%
  data.frame()
```

Знайдемо відносну кількість у %:

```{r}
df_ocount / length(df$date) * 100
```

Гістограма кількості викидів по кожній змінній:

```{r}
p <- df_ocount %>%
  pivot_longer(everything(), names_to = "key", values_to = "value") %>%
  ggplot(aes(x = key, y = value)) +
  geom_bar(stat = "identity") +
  labs(x = "Змінна", y = "Кількість викидів")

ggsave(
  here("plots", "outliers", "count-bar.png"), 
  p, 
  width = 15,
  height = 10,
  bg = "white")
```

Для кожної числової змінної побудуємо scatter plot, де X - дата, Y - значення змінної:

```{r}
outlier_name <- "Відсічення викидів"

plot_scatter <- function (input_df) {
input_df %>%
  select(where(is.numeric) | "date") %>%
  pivot_longer(!date, names_to = "key", values_to = "value") %>%
  group_by(key) %>%
  mutate(
    bo = median(value, na.rm = TRUE) - 3 * mad(value, na.rm = TRUE),
    to = median(value, na.rm = TRUE) + 3 * mad(value, na.rm = TRUE)
  ) %>%
  filter(value < bo | value > to) %>% # Виберемо тільки викиди
  group_by(key) %>%
  ggplot(aes(x = date, y = value, group = 1)) +
  facet_wrap(~key, scales = "free") +
  geom_point() +
  geom_hline(
    aes(yintercept = bo, linetype = outlier_name), 
    color = "red", 
    lwd = 1.5
  ) +
  geom_hline(
    aes(yintercept = to, linetype = outlier_name), 
    color = "red", 
    lwd = 1.5
  ) +
  scale_linetype_manual(values = 2) +
  labs(x = "Дата", y = "Значення", linetype = NULL)
}

p <- plot_scatter(df)
ggsave(
  here("plots", "outliers", "scatter.png"),
  p,
  width = 17, height = 15,
  bg = "white")
```

Для презентації:

```{r}
df_names <- df %>% select(where(is.numeric)) %>% names()
c(names_1, names_2)  %<-% splitAt(df_names, ceiling(length(df_names) / 2))

p1 <- plot_scatter(df[c("date", names_1)])
p2 <- plot_scatter(df[c("date", names_2)])

ggsave(
  here("plots", "outliers", "scatter-p1.png"),
  p1, width = 16, height = 10,
  bg = "white")
ggsave(
  here("plots", "outliers", "scatter-p2.png"),
  p2, width = 16, height = 10,
  bg = "white")
```

Кількість викидів залежно від регіону:

```{r}
plot_bar_county <- function (input_df) {
input_df %>%
  group_by(county) %>%
  summarise(across(
    where(is.numeric),
    function(xs) {
      r <- outlier_ranges[[cur_column()]]

      ((xs < r[1]) | (xs > r[2])) %>% sum(na.rm = TRUE)
    }
  )) %>%
  pivot_longer(!county, names_to = "key", values_to = "value") %>%
  ggplot(aes(x = county, y = value)) +
  geom_bar(stat = "identity") +
  facet_wrap(~key, scales = "free") +
  labs(x = "Регіон", y = "Кількість викидів") +
  theme(axis.text.x = element_text(angle = 90, vjust = 0.5, hjust = 1))
}

p <- plot_bar_county(df)
ggsave(
  here("plots", "outliers", "count-bar-county.png"),
  p, width = 22, height = 15,
  bg = "white")
```

Для презентації:

```{r}
df_names <- df %>% select(where(is.numeric)) %>% names()
c(names_1, names_2)  %<-% splitAt(df_names, ceiling(length(df_names) / 2))

p1 <- plot_bar_county(df[c("county", names_1)])
p2 <- plot_bar_county(df[c("county", names_2)])

ggsave(
  here("plots", "outliers", "count-bar-county-p1.png"),
  p1, width = 20, height = 12,
  bg = "white")
ggsave(
  here("plots", "outliers", "count-bar-county-p2.png"),
  p2, width = 20, height = 12,
  bg = "white")
```