```{r setup, include = FALSE}
library(tidyverse)
library(ggplot2)
library(data.table)
library(glue)

dir.create("plots/outliers/", recursive = TRUE, showWarnings = FALSE)
```

Завантажимо датасет:

```{r}
library(tidyverse)

df <- readRDS("data/processed/air_quality_trimmed.rds")
```

Знайдемо інтервали в яких ми будемо вважати, що значення не є викидом (фільтр Гампеля):

```{r}
outlier_ranges <- df %>%
  select(where(is.numeric)) %>%
  lapply(function(xs) {
    m <- median(xs, na.rm = TRUE)
    xmad <- mad(xs, na.rm = TRUE)

    c(m - 3 * xmad, m + 3 * xmad)
  }) %>%
  data.frame()

outlier_ranges
```

Знайдемо кількість викидів по кожній числовій змінній:

```{r}
df_ocount <- df %>%
  select(where(is.numeric)) %>%
  sapply(function(xs) {
    m <- median(xs, na.rm = TRUE)
    xmad <- mad(xs, na.rm = TRUE)

    ((xs < m - 3 * xmad) | (xs > m + 3 * xmad)) %>% sum(na.rm = TRUE)
  }) %>%
  as.list() %>%
  data.frame()
```

Знайдемо відносну кількість у %:

```{r}
df_ocount / length(df$date) * 100
```

Гістограма кількості викидів по кожній змінній:

```{r}
p <- df_ocount %>%
  pivot_longer(everything(), names_to = "key", values_to = "value") %>%
  ggplot(aes(x = key, y = value)) +
  geom_bar(stat = "identity") +
  labs(x = "Змінна", y = "Кількість викидів")

ggsave("plots/outliers/count-bar.png", p, width = 10)
```

Для кожної числової змінної побудуємо scatter plot, де X - дата, Y - значення змінної:

```{r}
p <- df %>%
  select(where(is.numeric) | "date") %>%
  pivot_longer(!date, names_to = "key", values_to = "value") %>%
  group_by(key) %>%
  mutate(
    bo = median(value, na.rm = TRUE) - 3 * mad(value, na.rm = TRUE),
    to = median(value, na.rm = TRUE) + 3 * mad(value, na.rm = TRUE)
  ) %>%
  filter(value < bo | value > to) %>% # Виберемо тільки викиди
  group_by(key) %>%
  ggplot(aes(x = date, y = value, group = 1)) +
  facet_wrap(~key, scales = "free") +
  geom_point() +
  geom_hline(aes(yintercept = to), colour = "red", lwd = 1.5) + # Позначемо лінії відсічення
  geom_hline(aes(yintercept = bo), colour = "red", lwd = 1.5) +
  labs(x = "Дата", y = "Значення")

ggsave("plots/outliers/scatter.png", p, width = 15, height = 15)
```

Кількість викидів залежно від регіону:

```{r}
p <- df %>%
  group_by(county) %>%
  summarise(across(
    where(is.numeric),
    function(xs) {
      r <- outlier_ranges[[cur_column()]]

      ((xs < r[1]) | (xs > r[2])) %>% sum(na.rm = TRUE)
    }
  )) %>%
  pivot_longer(!county, names_to = "key", values_to = "value") %>%
  ggplot(aes(x = county, y = value)) +
  geom_bar(stat = "identity") +
  facet_wrap(~key, scales = "free") +
  labs(x = "Регіон", y = "Кількість викидів") +
  theme(axis.text.x = element_text(angle = 90, vjust = 0.5, hjust = 1))

ggsave("plots/outliers/count-bar-county.png", width = 15, height = 15)
```