Завантажимо датасет:

```{r}
library(tidyverse)
library(ggplot2)
library(anytime)

df <- readRDS("data/processed/air_quality_tidy.rds")
```

Порахуємо статистику по кількості `sitename` в `county`:

```{r}
summary(aggregate(sitename ~ date + county, data = df, FUN = length)$sitename)
```

Згрупуємо по `(date; county)` та порахуємо MAD в кожній групі:

```{r}
df_devs <- df %>%
  group_by(date, county) %>%
  summarise(across(
    c(aqi, so2, co, o3, 'pm2.5', pm10, no2, nox, no, windspeed, winddirec), 
    ~mad(.x, na.rm = TRUE))
  )
```

Дескрептивні статистики:

```{r}
summary_vars <- c("aqi", "so2", "co", "o3", "pm2.5", "pm10", "no2", "nox", "no", "windspeed", "winddirec")

summary(df_devs[summary_vars])
```

Знайдемо кількість викидів:

```{r}
summary_vars %>% sapply(function (var) {
  row <- df_devs[[var]]
  m <- median(row, na.rm = TRUE)
  ma <- 3 * mad(row, na.rm = TRUE)

  sum(row < m - ma | row > m + ma, na.rm = TRUE)
})
```

QQ-графіки:

```{r}
library(ggplot2)
library(patchwork)

plot_qq <- function(var) {
  ggplot(df_devs,aes(sample=df_devs[[var]], group=county)) +
    xlab("Normal distribution quantiles") +  
    ylab(var) +
    stat_qq() +
    stat_qq_line() +
    theme_bw()
}

p <- patchwork::wrap_plots(
  plot_qq("aqi"),
  plot_qq("so2"),
  plot_qq("no"),
  plot_qq("co"),
  plot_qq("o3"),
  plot_qq("pm2.5"),
  plot_qq("pm10"),
  plot_qq("no2"),
  plot_qq("nox"),
  plot_qq("no"),
  plot_qq("windspeed"),
  plot_qq("winddirec")
, ncol=3, nrow=4)

ggsave('plots/smoothing/qq.png', plot=p)

```

Графіки щільності. Використаємо `log` через викиди:

```{r}
library(ggplot2)
library(patchwork)

plot_density <- function(var) {
  ggplot(df_devs,aes(x=log(df_devs[[var]]), group=county)) +
    xlab(paste("ln(", var, ")", collapse=TRUE)) +  
    ylab("Density") +
    geom_density() +
    theme_bw() +
    theme(legend.position="none")
}

p <- patchwork::wrap_plots(
  plot_density("aqi"),
  plot_density("so2"),
  plot_density("no"),
  plot_density("co"),
  plot_density("o3"),
  plot_density("pm2.5"),
  plot_density("pm10"),
  plot_density("no2"),
  plot_density("nox"),
  plot_density("no"),
  plot_density("windspeed"),
  plot_density("winddirec")
, ncol=3, nrow=4)

ggsave('plots/smoothing/density.png', plot=p)
```

Box plots (x - дата):

```{r}
library(ggplot2)
library(patchwork)

plot_box_date <- function(var) {
  ggplot(df_devs,aes(x=date, y=log(df_devs[[var]]), group=county)) +
    xlab("Date") +
    ylab(paste("ln(", var, ")", sep="")) +  
    geom_boxplot() +
    theme_bw()
}

p <- patchwork::wrap_plots(
  plot_box_date("aqi"),
  plot_box_date("so2"),
  plot_box_date("no"),
  plot_box_date("co"),
  plot_box_date("o3"),
  plot_box_date("pm2.5"),
  plot_box_date("pm10"),
  plot_box_date("no2"),
  plot_box_date("nox"),
  plot_box_date("no"),
  plot_box_date("windspeed"),
  plot_box_date("winddirec")
, ncol=3, nrow=4)

ggsave('plots/smoothing/boxplot-date.png', plot=p, width=15, height=15)
```

Box plots (x - регіон):

```{r}
library(ggplot2)
library(patchwork)

plot_box <- function(var) {
  ggplot(df_devs,aes(x=county, y=log(df_devs[[var]]))) +
    xlab("County") +
    ylab(paste("ln(", var, ")", sep="")) +  
    geom_boxplot() +
    theme_bw() +
    theme(axis.text.x = element_text(angle = 90, vjust = 0.5, hjust=1))
}

p <- patchwork::wrap_plots(
  plot_box("aqi"),
  plot_box("so2"),
  plot_box("no"),
  plot_box("co"),
  plot_box("o3"),
  plot_box("pm2.5"),
  plot_box("pm10"),
  plot_box("no2"),
  plot_box("nox"),
  plot_box("no"),
  plot_box("windspeed"),
  plot_box("winddirec")
, ncol=3, nrow=4)

ggsave('plots/smoothing/boxplot-county.png', plot=p, width=15, height=15)
```

Зміна значення показників залежно від станції вимірювання якості не є великою. Виключення - це `winddirec`. 
Ми не зможемо узагальнити значення змінної, тому в подальшому не будемо використовувати її в аналізі. 

Згрупуємо за парою `(date: only date; county)` та порахуємо MAD в кожній групі:

```{r}
df_dc_devs <- df %>%
  group_by(date = as.Date(date), county) %>%
  summarise(across(
    c(aqi, so2, co, o3, 'pm2.5', pm10, no2, nox, no, windspeed), 
    ~mad(.x, na.rm = TRUE))
  )
```

Дескрептивні статистики:

```{r}
dc_summary_vars <- c("aqi", "so2", "co", "o3", "pm2.5", "pm10", "no2", "nox", "no", "windspeed")

summary(df_dc_devs[dc_summary_vars])
```

Box plots (x - регіон):

```{r}
library(tidyverse)
library(ggplot2)
library(anytime)
library(patchwork)

plot_box <- function(var) {
  ggplot(df_dc_devs,aes(x=county, y=log(df_dc_devs[[var]]))) +
    xlab("County") +
    ylab(paste("ln(", var, ")", sep="")) +  
    geom_boxplot() +
    theme_bw() +
    theme(axis.text.x = element_text(angle = 90, vjust = 0.5, hjust=1))
}

p <- patchwork::wrap_plots(
  plot_box("aqi"),
  plot_box("so2"),
  plot_box("no"),
  plot_box("co"),
  plot_box("o3"),
  plot_box("pm2.5"),
  plot_box("pm10"),
  plot_box("no2"),
  plot_box("nox"),
  plot_box("no"),
  plot_box("windspeed")
, ncol=3, nrow=4)

ggsave('plots/smoothing/boxplot-county-dc.png', plot=p, width=15, height=15)
```

Зміна розкиду всіх величин приблизно однакова по всім регіонам.

Можемо зробити висновок, що розкид даних в багатьох стовбців (наприклад, `pm10`) занадто великий
для згладження датасету.