```{r setup, include = FALSE}
library(tidyverse)
library(here)

theme_set(
  theme_minimal() +
  theme(
    text = element_text(size = 22),
    plot.title = element_text(margin = margin(0, 0, 30, 0), hjust = 0.5),
    axis.title.x = element_text(margin = margin(20, 0, 0, 0)),
    axis.title.y = element_text(margin = margin(0, 10, 0, 0))
  )
)

dir.create(here("plots", "question7"), recursive = TRUE, showWarnings = FALSE)

splitAt <- function(x, pos) {
  split(x, cumsum(seq_along(x) %in% c(pos))) %>%
  unname()
}
```

Завантажимо датасет:

```{r}
df <- readRDS(here("data", "processed", "air_quality_trimmed.rds"))
```

Будемо розглядати зміни в показниках якості повітря в конкретну точку в часі (наприклад, 2023-06-28 11:00:00) в 
конкретному регіоні (наприклад, Tainan). Таким чином, потрібно розглядати датасет згрупований за парою `(date; county)`, так як
єдиним, що є різним у групі є `sitename`.

Порахуємо статистику по кількості рядків в кожній групі:

```{r}
df_group_len <- df %>% count(date, county)

summary(df_group_len$n)
```

Середня величина групи в кожному регіоні:

```{r}
p <- df_group_len %>%
  group_by(county) %>%
  summarise(mean = mean(n)) %>%
  ungroup() %>%
  ggplot(aes(x = county, y = mean)) +
  geom_bar(stat = "identity") +
  labs(x = "County", y = "Count", title = "Середня величина групи в кожному регіоні") +
  theme(axis.text.x = element_text(angle = 90, vjust = 0.5, hjust = 1))

ggsave(
  here("plots", "question7", "bar-count.png"),
  plot = p,
  bg = "white",
  width = 10,
  height = 10
)
```

Для аналізу змін в групі, будемо використовувати Median absolute difference.

```{r}
df_mads <- df %>%
  select(!"winddirec" & !"windspeed") %>%
  group_by(date, county) %>%
  summarise(across(where(is.numeric), ~mad(.x, na.rm = TRUE)))
```

Дескрептивні статистики:

```{r}
summary(df_mads %>% ungroup() %>% select(where(is.numeric)))
```

```{r}
df_mads_long <- df_mads %>%
  pivot_longer(!"date" & !"county", names_to = "key", values_to = "value")
```

QQ-графіки:

```{r}
p <- df_mads_long %>%
  ggplot(aes(sample = value)) +
  labs(x = "Normal distribution quantiles", y = "MAD") +
  stat_qq_point(size = 0.5) + stat_qq_line() + stat_qq_band() +
  facet_wrap(~key, ncol = 3, scales = "free")

ggsave(
  here("plots", "question7", "qq.png"),
  plot = p,
  width = 15, height = 20,
  bg = "white",
  dpi = 200)
```

Графіки щільності:

```{r}
plot_density <- function (input_df) {
  ggplot(input_df, aes(x = value)) +
  labs(x = "MAD", y = "Density") +
  geom_density() +
  facet_wrap(~key, ncol = 3, scales = "free")
}

ggsave(
  here("plots", "question7", "density.png"), 
  plot = plot_density(df_mads_long), 
  width = 15, height = 20,
  bg = "white",
  dpi = 200)
```

Для презентації:

```{r}
names <- unique(df_mads_long$key)
c(names_1, names_2)  %<-% splitAt(names, ceiling(length(names) / 2))

ggsave(
  here("plots", "question7", "density-p1.png"), 
  plot = plot_density(df_mads_long[df_mads_long$key %in% names_1, ]), 
  width = 16, height = 10,
  bg = "white",
  dpi = 200)

ggsave(
  here("plots", "question7", "density-p2.png"), 
  plot = plot_density(df_mads_long[df_mads_long$key %in% names_2, ]), 
  width = 16, height = 10,
  bg = "white",
  dpi = 200)
```

Box plots (x - регіон):

```{r}
plot_box_county <- function(input_df) {
  ggplot(input_df, aes(x = county, y = value)) +
  labs(x = "County", y = "Value") +
  geom_boxplot(outliers = FALSE) +
  facet_wrap(~key, ncol = 3, scales = "free") +
  theme(axis.text.x = element_text(angle = 90, vjust = 0.5, hjust = 1))
}

ggsave(
  here("plots", "question7", "box-county.png"),
  plot = plot_box_county(df_mads_long),
  width = 15, height = 20,
  bg = "white",
  dpi = 200)
```

Для презентації:

```{r}
names <- unique(df_mads_long$key)
c(names_1, names_2) %<-% splitAt(names, ceiling(length(names) / 2))

ggsave(
  here("plots", "question7", "box-county-p1.png"), 
  plot = plot_box_county(df_mads_long[df_mads_long$key %in% names_1, ]), 
  width = 16, height = 10,
  bg = "white",
  dpi = 200)

ggsave(
  here("plots", "question7", "box-county-p2.png"), 
  plot = plot_box_county(df_mads_long[df_mads_long$key %in% names_2, ]), 
  width = 16, height = 10,
  bg = "white",
  dpi = 200)
```

Найбільший MAD у `winddirec`. Це можна пояснити природною різницею напрямку вітру залежно від місця знахоження.

На графіку видно, що зміна показників не є рівномірно розподілена по регіонам. В загальному можна зробити висновок, що для більшості 
показників зміна значення залежно від станції вимірювання не є суттєвою.