```{r}
library(tidyverse)
library(np)           # Непараметрична регресія
library(KernSmooth)   # Ядрова регресія
library(gridExtra)    # Компонування графіків
library(reshape2)     # Перетворення даних
library(here)         # Для шляхів до файлів
library(fixest)       # Для FEOLS
library(modelsummary) # Для оцінки якості

theme_set(
  theme_minimal() +
  theme(
    text = element_text(size = 20),
    plot.title = element_text(margin = margin(0, 0, 30, 0), hjust = 0.5),
    axis.title.x = element_text(margin = margin(20, 0, 0, 0)),
    axis.title.y = element_text(margin = margin(0, 10, 0, 0)),
    panel.spacing = unit(2, "lines"),
  )
)

# Створення папки для збереження результатів
models_path <- here("data", "models")
if (!dir.exists(models_path)) {
  dir.create(models_path, recursive = TRUE)
}

plots_path <- here("plots", "lab4", "partial_linear")
if (!dir.exists(plots_path)) {
  dir.create(plots_path, recursive = TRUE)
}
```

## Підготовка даних
```{r}
# Завантаження даних
df <- readRDS(here("data", "processed", "model_df.rds"))

# Фільтрування даних за NA
df <- df %>% drop_na()

# Вибір топ-8 counties за середнім AQI
counties <- df %>%
  group_by(county) %>%
  summarize(aqi = mean(aqi, na.rm = TRUE)) %>%
  ungroup() %>%
  arrange(desc(aqi)) %>%
  head(n = 8)

counties <- counties$county

# Фільтрування даних за обраними counties
df <- df %>% subset(county %in% counties)

# Перетворення факторної змінної county на фіктивні змінні (дорівнюють 0 або 1)
county_names <- gsub(" ", "_", as.character(counties))  # Замінити пробіли на _
for (i in seq_along(counties)) {
  df[[county_names[i]]] <- as.numeric(df$county == counties[i])
}

cat("Загальна кількість спостережень:", nrow(df), "\n")
cat("Кількість унікальних counties:", length(unique(df$county)), "\n")
cat("Кількість унікальних sitename:", length(unique(df$sitename)), "\n")
cat("Топ-8 counties за AQI:\n")
print(counties)
```

## Розділення на навчальну і тестову вибірки
```{r}
# Встановлення seed для відтворюваності
set.seed(123)

# Обираємо частину рядків у випадковому порядку
df_smol <- sample_n(df, 10000)
# df_smol <- sample_n(df, nrow(df))

# Ділимо на навчальну і тестову частини
bound <- floor(nrow(df_smol) * 0.7)
df_train <- df_smol[1:bound, ]
df_test <- df_smol[(bound+1):nrow(df_smol), ]
```

## Оцінка моделі
```{r}
# R - найкраща мова, тому сконструюємо формулу, щоб її скопіювати і вставити вручну:

p_terms <- paste(c("reform_days", "windspeed", county_names), collapse = " + ")
np_terms <- paste(c("jul_days"), collapse = " + ")

print(as.formula(paste("aqi ~", p_terms, "|", np_terms)))
```

```{r}
model_path <- file.path(models_path, "model_nppl.rda")

# Якщо є збережені моделі, завантажити їх з файлу
if (file.exists(model_path)) {
  cat("Завантаження з файлу:", model_path, "\n")
  load(model_path)
# Інакше, оцінити їх заново (~12 хв) і зберегти в файл
} else {
  cat("2.1 Частково лінійна Надарая-Вотсона (константна)...\n")
  
  # Частково лінійна модель:
  #   Параметрично: reform_days, windspeed
  #   Непараметрично: jul_days
  
  bw_nppl_short <- npplregbw(
    aqi ~ reform_days + windspeed | jul_days,
    data = df_train,
    regtype = "lc",
    ckertype = "gaussian")
  model_nppl_short <- npplreg(bw_nppl_short)
  
  cat("2.2 Частково лінійна Надарая-Вотсона (константна)...\n")
  
  # Частково лінійна модель:
  #   Параметрично: reform_days, windspeed, county
  #   Непараметрично: jul_days
  
  bw_nppl <- npplregbw(
    aqi ~ reform_days + windspeed + Kaohsiung_City + Chiayi_City +
    Kinmen_County + Lienchiang_County + Chiayi_County + Yunlin_County +
    Tainan_City + Nantou_County | jul_days,
    data = df_train,
    regtype = "lc",
    ckertype = "gaussian")
  model_nppl <- npplreg(bw_nppl)

  save(bw_nppl, model_nppl, bw_nppl_short, model_nppl_short, file = model_path)
}

summary(model_nppl)
```

### Завантаження попередніх моделей для порівняння
```{r}
load(file.path(models_path, "model_np_jul_days.rda"))
model_lin <- feols(aqi ~ reform_days + jul_days + I(jul_days^2) + windspeed | county, data = df_train)
```

## Побудова графіків
```{r}
# Функція для створення графіка непараметричної залежності
create_nonparam_plot <- function(
    data_train, data_test, x_name, y_name, model_nppl, plot=NULL) {
  
  # Фіксуємо інші змінні на медіанних значеннях
  data_test_fixed <- data_test %>% arrange(!!sym(x_name))
  for (col in names(data_test)) {
    if (col == x_name || col == y_name) next
    if (is.numeric(data_test[[col]])) {
      data_test_fixed[[col]] <- median(data_test[[col]], na.rm = TRUE)
    } else if (is.factor(data_test[[col]])) {
      data_test_fixed[[col]] <- names(sort(table(data_test[[col]]), decreasing = TRUE))[1]
    }
  }
  
  # Перетворимо Y = Z*b + m(X) на Y - Z*b = m(X), тобто врахуємо параметричну частину моделі в її лівій частині.
  data_train_sub <- data_train
  for (col in names(model_nppl$xcoef)) {
    z <- data_train_sub[[col]]
    b <- model_nppl$xcoef[col]
    data_train_sub[[y_name]] <- data_train_sub[[y_name]] - z * b
  }

  # Здійснимо непараметричну частину регресії
  formula <- as.formula(paste(y_name, "~", x_name))
  bw <- npregbw(formula, data = data_train_sub, regtype = "ll")
  model_np <- npreg(bw)
  pred <- predict(model_np, newdata = data_test_fixed, se.fit = TRUE)
  
  # Створення DataFrame для графіка
  plot_data <- data.frame(
    x = data_test_fixed[[x_name]],
    y_real = data_test_fixed[[y_name]],
    y_fit = pred$fit,
    ci_l = pred$fit - qnorm(0.975) * pred$se.fit,
    ci_u = pred$fit + qnorm(0.975) * pred$se.fit
  )

  # Створення графіка
  if (is.null(plot)) {
    # Лінійна модель для порівняння
    pred_lin <- predict(model_lin, data_test_fixed)
    
    # Повертає базовий графік з лінійною і NPPL моделями
    ggplot(plot_data, aes(x = x, y = y_real)) +
      geom_point(alpha=0.1, size=2) +
      geom_line(aes(y = pred_lin), color = "red", linewidth=1.25) +
      geom_line(aes(y = y_fit), color = "blue", size = 1) +
      geom_ribbon(aes(ymin = ci_l, ymax = ci_u), fill = "blue", alpha = 0.3) +
      labs(title = "NPPL моделі 2.1 (зелена) і 2.2 (блакитна) VS лінійна (червона)", x = x_name, y = "AQI")
  } else {
    # Повертає попередній графік + графік для ще однієї NPPL моделі
    plot + 
      geom_line(aes(y = plot_data$y_fit), color = "green", size = 1) +
      geom_ribbon(
        aes(ymin = plot_data$ci_l, ymax = plot_data$ci_u),
        fill = "green", alpha = 0.2)
  }
}
```

```{r}
p <- create_nonparam_plot(df_train, df_test, "jul_days", "aqi", model_nppl)
p <- create_nonparam_plot(df_train, df_test, "jul_days", "aqi", model_nppl_short, p)

ggsave(file.path(plots_path, "nppl_vs_lin.png"), p,
       width = 15, height = 10, bg = "white")
```

## Таблиці

### Функція для обчислення метрик
```{r}
calculate_metrics <- function(model, train_data, test_data) {
  pred_train <- predict(model, newdata = train_data)
  pred_test <- predict(model, newdata = test_data)
  
  list(
    rmse_train = sqrt(mean((train_data$aqi - pred_train)^2, na.rm = TRUE)),
    rmse_test = sqrt(mean((test_data$aqi - pred_test)^2, na.rm = TRUE)),
    mae_test = mean(abs(test_data$aqi - pred_test), na.rm = TRUE),
    r_squared = if(!is.null(model$R2)) model$R2 else NA
  )
}

# Обчислення метрик для всіх моделей
metrics_np <- calculate_metrics(model_np_jul_days, df_train, df_test)
metrics_nppl <- calculate_metrics(model_nppl, df_train, df_test)
metrics_nppl_short <- calculate_metrics(model_nppl_short, df_train, df_test)
```

### Функція для використання в modelsummary
```{r}
nppl_to_modelsummary_compatible <- function(model_nppl, metrics) {
  model_nppl_ti <- tibble(
    term = names(model_nppl$xcoef),
    estimate = model_nppl$xcoef,
    std.error = model_nppl$xcoeferr,
    p.value = 2*pnorm(-abs(estimate/std.error)))
  
  model_nppl_gl <- data.frame(
    Num.Obs. = model_nppl$nobs,
    R2 = round(metrics$r_squared, 6),
    RMSE = round(metrics$rmse_test, 6))
  
  mod_nppl <- list(tidy = model_nppl_ti, glance = model_nppl_gl)
  class(mod_nppl) <- "modelsummary_list"
  return(mod_nppl)
}

create_npreg_summary <- function(model, bw_obj, metrics, method_name) {
  model_tidy <- tibble(
    term = paste(method_name, "(непараметрично)"),
    estimate = NA_real_,
    std.error = NA_real_,
    p.value = NA_real_
  )
  
  model_glance <- data.frame(
    Num.Obs. = model$nobs,
    R2 = round(metrics$r_squared, 6),
    RMSE = round(metrics$rmse_test, 6)
  )
  
  mod_list <- list(tidy = model_tidy, glance = model_glance)
  class(mod_list) <- "modelsummary_list"
  return(mod_list)
}
```

### Таблиця по nppl
```{r}
modelsummary(
  list(
    "nppl (2.1)" = nppl_to_modelsummary_compatible(model_nppl_short, metrics_nppl_short),
    "nppl (2.2)" = nppl_to_modelsummary_compatible(model_nppl, metrics_nppl)
  ),
  stars = TRUE,
  output = 'latex',
  gof_omit = "^(?!Num\\.Obs\\.|R2$|RMSE$)",
  fmt = 6
)
```

### Порівняльна таблиця

Порівняємо лінійну модель з лаб 3, непараметричну модель (1) та частково лінійні моделі без врахування county (2.1) і з ним (2.2).

Коефіцієнти біля reform_days і windspeed майже не змінюються, що свідчить про стійкість.

У моделі np відсутні лінійні коефіцієнти, тому що вона повністю параметрична.

Похибка (RMSE) залишається приблизно на рівні 23.2, отже, використання непараметричної регресії не сильно покращило результат (з 23.22 RMSE зменшилось до 23.11). Проте, можна припустити, що якщо обробити весь датасет, не обмежуючись 10К рядками, різниця буде більшою.

(З цієї таблиці можна прибрати рядки, що відповідають county, і заллишити їх тільки в попередній)

```{r}
modelsummary(
  list(
    "lin" = model_lin,
    "np (1)" = create_npreg_summary(model_np_jul_days, bw_np_jul_days, metrics_np, "NW"),
    "nppl (2.1)" = nppl_to_modelsummary_compatible(model_nppl_short, metrics_nppl_short),
    "nppl (2.2)" = nppl_to_modelsummary_compatible(model_nppl, metrics_nppl)
  ),
  stars = TRUE,
  output = 'latex',
  gof_omit = "^(?!Num\\.Obs\\.|R2$|RMSE$)",
  fmt = 6
)
```
